【裁判字號】    95,訴,445
【裁判日期】    950927
【裁判案由】    菸酒稅法
【裁判全文】
高雄高等行政法院判決
                                    95年度訴字第00445號
                              .
原      告  禾農牧場股份有限公司
代  表  人  甲○○
訴訟代理人  郭福三  律師
被      告  財政部台灣省南區國稅局
代  表  人  乙○○  局長
訴訟代理人  己○○
            庚○○
上列當事人間因菸酒稅法事件，原告不服財政部中華民國95年3
月30日台財訴字第09500080800號訴願決定，提起行政訴訟。本
院判決如下：
    主  文
原告之訴駁回。
訴訟費用由原告負擔。
    事  實
壹、事實概要：
    緣原告為酒類產製廠商，分別於民國 (下同)92 年1月15日
    、5月15日及8月10日產製「省產料理米酒」1,184瓶、1,872
    瓶及3,600瓶，合計6,656瓶；另於同年8月8日產製「禾農料
    理米酒」2,448瓶、同年12月1日產製「禾穎料理米酒」5,04
    0瓶等酒類出廠（禾穎料理米酒部分原告不爭執），含鹽量
    均未達0.5%以上，應納菸酒稅新臺幣（下同）1,569,984元
    （省產料理米酒：185元×0.6公升×6,656瓶＋禾農料理米
    酒：185元×0.6公升×2,448瓶＋禾穎料理米酒：185元×0.
    6公升×5,040瓶），卻以料理米酒報繳菸酒稅186,699元（
    省產料理米酒：22元×0.6公升×6,656瓶＋禾農料理米酒：
    22元×0.6公升×2,448瓶＋禾穎料理米酒：22元×0.6公升
    ×5,040瓶），違反菸酒稅法第2條第3款第5目規定，經屏東
    縣政府及被告查獲，被告除對原告補徵稅額1,383,285元外
    ，並依同法第19條第7款規定，按補徵稅額處2倍罰鍰2,766,
    500元(計至百元止)。原告不服，僅就「省產料理米酒」及
    「禾農料理米酒」部分之本稅及罰鍰890,373元及1,780,700
    元，申經復查，未獲變更，提起訴願亦遭決定駁回，遂提起
    本件行政訴訟。
貳、兩造聲明：
一、原告聲明求為判決：
  (一)訴願決定及原處分均撤銷。
  (二)訴訟費用由被告負擔。
二、被告聲明求為判決：
  (一)原告之訴駁回。
  (二)訴訟費用由原告負擔。
參、兩造之主張：
甲、原告主張之理由略以：
一、被告依（1）談話紀錄、製成品明細分類帳，（2）經濟部標
    準檢驗局試驗紀錄表、臺灣菸酒股份有限公司酒研究所化驗
    報告書，（3）屏東縣政府93年7月7日屏府財金字第128402
    號行政處分書等資料，認定原告就92年1月15日、5月15日及
    8月10產製「省產料理米酒」1,184瓶、1,872瓶及3,600瓶；
    另於92年8月8日產製「禾農料理米酒」2,448瓶，及92年12
    月1日產製「禾穎料理米酒」5,040瓶等酒類出廠，含鹽量均
    未達0.5%以上，涉有菸酒稅類別申報不實之情事，除補徵菸
    酒稅外，並依菸酒稅法第19條第7款規定，裁處原告補徵稅
    額2倍之罰鍰等情，雖非無據，惟就本件應補徵之稅額及數
    量，仍與實情不符，雖經復查、訴願決定駁回，但其認事用
    法均有違誤。
二、92年1月15日、5月15日所產「省產料理米酒」，被告從未提
    示原告違章之事實及證據，原告無從判定上開米酒是否確有
    違章？。
三、被告所查獲92年8月10日所產「省產料理米酒」，原告副總
    經理陳豐榮雖曾於93年7月5日至屏東縣政府財政局指認並表
    示無誤，惟該員僅是就外觀為大概判定，嗣經原告詳查公司
    之生產紀錄簿、倉儲登記簿 (即製成品明細分類帳)、入庫
    單等相關資料後，發現原告於上開期間並無生產紀綠，倉儲
    登記簿與入庫單亦無記載，但原告員工丙○○於93年11月22
    日至被告所屬潮洲稽徵所（下稱潮洲稽徵所）按受訪談時，
    被告承辦人員要求丙○○承認上開查獲物品與原告公司紀錄
    登載不符，並指示丙○○就原登載於倉儲登記簿之92年8月
    14日品項，更改日期為同年8月10日。
四、92年8月18日所產「禾農料理米酒」，其情形亦如上述，即
    被告承辦人員指示原告員工丙○○承認是其登載錯誤 (因丙
    ○○在原告負責登載上開簿記)，並將原8月8日所產料理米
    酒更改為8月18日。
五、原告員工丙○○至潮州稽徵所接受訪談時，一再向被告承辦
    人員明確表明所查獲之前揭米酒，在原告所製作之製成品明
    細分類帳中並未登載，應是他人所仿製，並非原告產品，然
    被告承辦人員並不接受丙○○之說法，並要丙○○承認上開
    日期係登載錯誤所致，故指示丙○○更改說法，並在製成品
    明細分類帳之原始資料中 (原以原子筆登載)，以鉛筆將原
    告92年8月14日產製之「省產料理米酒」，更改生產日期為
    92年8月10日；將原92年8月8日產製的「禾農料理米酒」更
    改生產日期為92年8月18日。原告就此等情形在復查時一再
    強調，惟被告復查決定率以「並未提示相關之具體事證以實
    其說，尚難謂其主張為真實」云云，即遽以駁回原告之申請
    ，並維持原處分。然查，在原告復查申請書所附之證據一、
    二中，原告即附上公司製成品明細分類帳原始資料及更改後
    資料以供比對；再者，被告亦可調閱原告向主管機關陳報之
    生產紀錄簿、倉儲登記簿 (即製成品明細分類帳)、入庫單
    等相關帳冊憑證交互比對；或向上開訪談及紀錄人員查詢(
    也可安排與丙○○對質)即可得知當時真相，但被告不為此
    舉，在球員兼裁判之狀況下，率為結案，便宜行事，卻置原
    告正當合法權益於不顧，顯有未盡調查能事並顯失公平 (因
    訪查及紀錄人員之查詢證明均在被告，但被告仍不調查) 之
    違誤。
六、又依證據法則而言，原告在本件未查獲菸酒稅類別申報不實
    之前 (此點原告亦爭執)，依據通常業務過程所須製作之紀
    錄文書 (製成品明細分類帳)，除得為證據外，其證明力亦
    應較事發後所塗改之文書的證明力較高 (刑事訴訟法第159
    之4第2款及其立法理由可參)。蓋原告上開米酒銷售尚稱良
    好，或有其他不肖商人以搭便車心態仿冒原告之產品，準此
    ，則原告亦是被害人，懇請鈞院詳查，以免冤抑。
七、另被告所查獲92年12月1日產製「禾穎料理米酒」5040瓶部
    分，原告不爭執。
乙、被告答辯之理由略以：
（甲）本稅部分：
一、查原告92年1月15日、5月15日、8月10日及8月8日所產製之
    「省產料理米酒」及「禾農料理米酒」，其含鹽分分別為0.
    01%、0.005%、0.026%及0.02%，均未達菸酒稅法第2條所規
    定含鹽分0.5%以上標準，有經濟部標準檢驗局試驗紀錄表、
    行政部衛生署藥物食品檢驗局成績書及臺灣菸酒股份有限公
    司酒研究所化驗報告書可稽。
二、次查原告職員丙○○於93年5月6日及11月22日至潮州稽徵所
    接受訪談時稱：（一）原告92年5月15日產製之「省產料理
    米酒」1,872瓶（即酒瓶印製之製造日期），因該批產品生
    產完成後時間已晚，於同年月16日始入帳（即製成品入庫單
    及明細分類帳記載生產日期，故該產品實際產製日期應為92
    年5月15日）；（二）又製成品入庫單記載92年8月10日編號
    04「省產料理米酒」0.6公升瓶裝3,600瓶（即製成品入庫單
    及酒瓶印製之製造日期），於製成品明細分類記載生產日期
    為同年月14日（故該產品實際產製日期應為92年8月10日）
    ；（三）製成品入庫單記載92年8月8日編號07「禾農料理米
    酒」0.6公升瓶裝2,448瓶（即製成品入庫單及明細分類帳記
    載生產日期），即為同年月18日（酒瓶印製之製造日期）之
    生產數量（故該產品實際產製日期應為92年8月8日）等語在
    案。又前揭談話紀錄係就當時談話內容所為之紀錄，過程中
    並無強迫或要求丙○○更改酒品生產日期之情事；且筆錄內
    容經本局紀錄人員當場製作，並經丙○○親閱認無訛後始行
    簽名，原告指稱被告不採信丙○○說法，並要求丙○○以鉛
    筆更改酒品生產日期之記載，惟未提示相關具體事證以實其
    說，尚難謂其主張為真實。綜上，原告稱不知92年1月15日
    及同年5月15日產製之「省產料理米酒」1,184瓶及1,872瓶
    有何違章情事，且92年8月10日產製之「省產料理米酒」3,
    600瓶及同年8月8日產製之「禾農料理米酒」2,448瓶，均為
    他人仿製而非原告產製乙節，核不足採。
三、原告主張依刑事訴訟法第159條之4第2款規定，原告在未查
    獲菸酒稅類別申報不實之前，依據通常業務過程中製作之文
    書（即製成品明細分類帳），除得為證據外，其證明力應較
    事發後塗改之文書證明力為高乙節。查「除前三條之情形外
    ，下列文書亦得為證據：．．．二、除顯有不可信的情況外
    ，從事業務之人於業務上或通常業務過程所須製作之紀錄文
    書、證明文書。」固為刑事訴訟法第159條之4第2款所規定
    。探其立法意旨，指在採嚴格證據法則之刑事訴訟現制下，
    由法律明文規定具有證據能力之文書類別。惟查，某業務上
    製作之文書有無證據能力而得否作為刑事訴訟上之證據，必
    須由該文書之製作人員、權限、過程、內容等情事加以判斷
    ，文書是否經過修改（或應稱為「訂正」），本質上並非必
    然影響業務文書之證據能力，亦不得謂業務上文書其形式上
    一經修正，即認其絕對非屬真實而無證據能力，則至多僅可
    依其內容衡量證據之證明力，與證據能力之判斷應非必然關
    係。又本件製成品明細分類帳更改後之記載係由原告職員丙
    ○○口述內容更正，過程中無強逼更改或任意不採信之情事
    ，且經丙○○親閱審視內容後之文書證明力，應較更正前強
    ，即便原告認該些文書之證據能力應有爭執，惟刑事訴訟法
    所採之嚴格證據法則與租稅法所採認之證據法則本質明屬有
    間，原告以上開不同之法理為本件論述依據，亦非有當。
四、又原告稱本局未向屏東縣政府調閱帳冊乙節，查依菸酒管理
    法第2條規定：「本法所稱主管機關：在中央為財政部；在
    直轄市為直轄市政府；在縣（市）為縣（市）政府。」此規
    定係對菸酒產製業者之業務管理規定，各縣市政府雖依其組
    織法規及菸酒管理法規定，對菸酒業者有管理權限，然依稅
    捐稽徵法第3條規定，各區國稅局為菸酒稅之稽徵機關，各
    縣市政府職權和職司國稅稽徵之被告執掌殊非一致，且原告
    因違反菸酒管理法（修正前）第33條「酒品含鹽量未符規定
   ，違反標示規定而製造」之規定，前經屏東縣政府依同法（
    修正前）第52條之規定，裁處罰鍰20萬元，與本件逃漏稅捐
    係屬二事，是被告依職權稽徵國家稅收，既已查明原告違章
    事實，自無原告要求「向主管機關調閱帳冊」之必要。
五、另原告主張被告未安排丙○○與被告上開筆錄製作人員對質
    乙節，查被告依原告職員丙○○至潮州稽徵所之談話紀錄、
    入庫單、製成品明細分類帳、經濟部標準檢驗局試驗紀錄表
    、行政部衛生署藥物食品檢驗局成績書、臺灣菸酒股份有限
    公司酒研究所化驗報告書及屏東縣政府93年7月7日屏府財金
    字第128402號行政處分書，已足認定原告之違章事實，原告
    片面指被告訪談人員要求丙○○更改相關帳載資料，卻未提
    示相關具體事證，尚難謂其主張為真實，是安排對質一事，
    核無必要。綜上，被告依法核定原告應補系爭稅額，並無不
    合，其所訴洵不足採。
（乙）罰鍰部分：
一、按「納稅義務人有下列逃漏菸酒稅及菸品健康福利捐情形之
    一者，除補徵菸酒稅菸品健康福利捐外，按補徵稅額處一倍
    至3倍之罰鍰：．．．七、菸酒課稅類別申報不實者。」為
    菸酒稅法第19條第7款所明定。
二、查原告92年1月15日、5月15日及同年8月10日所產製「省產
    料理米酒」1,184瓶、1,872瓶及3,600瓶，合計6,656瓶及同
    年8月8日產製「禾農料理米酒」2,448瓶出廠，含鹽分未達
    0.5%以上，卻以料理酒報繳菸酒稅，違反菸酒稅法第2條第3
    款第5目規定，有原告職員丙○○潮州稽徵所談話紀錄、入
    庫單、製成品明細分類帳、經濟部標準檢驗局試驗紀錄表、
    行政部衛生署藥物食品檢驗局成績書、臺灣菸酒股份有限公
    司酒研究所化驗報告書及屏東縣政府93年7月7日屏府財金字
    第128402號行政處分書可稽，違章事證足堪認定，被告依前
    揭規定按補徵稅額處2倍罰鍰1,780,700元（計至百元止）【
    2,766,570元－禾穎料理米酒（1,383,285元－890,373元）
    ×2倍】，並無違誤，其所訴洵不足採。綜上，本件訴訟顯
    無理由，請駁回其訴，以維稅政。
    理  由
一、按「本法用詞定義如下：．．．三、酒：．．．（五）料理
    酒：以榖類或其他含澱粉之植物性原料經糖化後加入酒精製
    得產品為基酒；或直接以釀造酒、蒸餾酒、酒精為基酒；加
    入百分之零點五以上之鹽，添加或不添加其他調味料，調製
    而成供烹調用之酒。」、「酒之課稅項目及應徵稅額如下：
    ．．．二、蒸餾酒類：每公升徵收新臺幣一八五元。．．．
    五、料理酒：每公升徵收新臺幣二十二元。」分別為菸酒稅
    法第2條第3款第5目及第8條第2款、第5款所明定。次按「產
    製廠商除應依稅捐稽徵機關管理營利事業會計帳簿憑證辦法
    之規定，設置並保存帳簿、憑證及會計紀錄外，並應設置下
    列帳冊及憑證：．．．二、製成品明細分類帳：依製造部門
    之交班竣工報告表，及其入倉、出廠或移付加工通知單等，
    按類名分別記載。」為菸酒稅稽徵規則第20條第1項第2款所
    明定。查菸酒稅稽徵規則係財政部依菸酒稅法第20條規定之
    授權，所訂立關於菸酒廠商如何登記及菸酒稅如何稽徵之細
    節性規定，核與菸酒稅法授權意旨無違，爰予援用。
二、本件原告為酒類產製廠商，分別於92年1月15日、5月15日及
    8月10日產製「省產料理米酒」1,184瓶、1,872瓶及3,600瓶
    ，合計6,656瓶，另於同年8月8日產製「禾農料理米酒」2,4
    48瓶、同年12月1日產製「禾穎料理米酒」5,04 0瓶等酒類
    出廠（禾穎料理米酒部分原告不爭執），含鹽量均未達0.5%
    以上，應納菸酒稅1,569,984元（省產料理米酒：185元×0.
    6公升×6,656瓶＋禾農料理米酒：185元×0.6公升×2,448
    瓶＋禾穎料理米酒：185元×0.6公升×5,040瓶），卻以料
    理米酒報繳菸酒稅186,699元（省產料理米酒：22元×0.6公
    升×6,656瓶＋禾農料理米酒：22元×0.6公升×2,448瓶＋
    禾穎料理米酒：22元×0.6公升×5,040瓶），違反菸酒稅法
    第2條第3款第5目規定，經屏東縣政府及被告查獲，被告除
    對原告補徵稅額1,383,285元外，並依同法第19條第7款規定
    ，按補徵稅額處2倍罰鍰2,766,500元(計至百元止)。原告不
    服，僅就「省產料理米酒」及「禾農料理米酒」部分之本稅
    及罰鍰890,373元及1,780,700元，申經復查，未獲變更，提
    起訴願亦遭決定駁回等情，業經兩造分別陳述在卷，並有被
    告94年8月10日94年度財菸酒字第1094180005號處分書、菸
    酒稅核定稅額繳款書、違章案件罰鍰繳款書、被告94年12月
    30日南區國稅法二字第0940087114號復查決定書及財政部95
    年3月30日台財訴字第09500080800號訴願決定書附卷可稽，
    應堪認定。原告提起本件行政訴訟，無非以：（一）其不知
    92年1月15日、同年5月15日產製之「省產料理米酒」之違章
    情事；（二）92年8月10日產製之「省產料理米酒」，原告
    副總經理陳豐榮雖曾指認該酒品為原告產製，惟其當時僅就
    酒品外觀大概判定，嗣經原告查證後，發現均無相關生產紀
    錄；（三）原告職員丙○○於93年11月22日至潮州稽徵所接
    受訪談，關於被查獲系爭酒品之生產日期及為他人仿製等節
    ，被告承辦人員均不採信，並要求丙○○承認製成品明細分
    類帳係登載錯誤，要求更改為92年8月10日及同年月18日；
    （四）被告未向屏東縣政府調閱原告陳報相關資料，亦未安
    排訪談人員與丙○○對質，即予補稅裁罰，置原告權益於不
    顧，核與刑事訴訟法第159條之4第2款規定有違云云，資為
    爭議。
三、經查：
（一）原告於92年1月15日及5月15日所產製之「省產料理米酒」
      ，經被告自市面上各採購二瓶，將其中各一瓶留存為證，
      另將其餘各一瓶送請經濟部標準檢驗局檢驗結果，其鹽分
      分別為0.01%及0.005%，足見該兩批「省產料理米酒」其
      含鹽分均未達0.5%以上乙節，除據被告陳述明確外，並有
      被告於本院95年9月6日言詞辯論時所提出原告該二日所產
      製之「省產料理米酒」各一瓶為證，此外，復有經濟部標
      準檢驗局之試驗報告二件、受託物品試驗或其他技術服務
      申請書二件分別附原處分卷及本院卷可稽。另查，原告之
      職員丙○○（原告代表人之配偶）於93年5月6日上午10時
      50分至潮州稽徵所接受約談時陳稱：「【問：貴公司市售
      省產料理米酒（0.6公升，寶特瓶裝）部分標示製造日期
      及有效日期，如本局自市面價購有92年1月15日、5月15日
      ．．．貴公司其間製造日期及有效日期標示依據為何？答
      ：】本公司生產之省產料理米酒（0.6公升，寶特瓶裝）
      係依據實際生產日期入帳，如上述92年1月15日及5月15日
      之生產數量，依本公司之生產紀錄簿有1184瓶及1872瓶（
      該批當日完成後因太晚而入帳於92年5月16日）；本公司
      之標示均印製製造日期及有效日期，至於僅印製有效日期
      之產品，並非本公司之產品．．．。」有該談話紀錄附原
      處分卷可稽，核與原處分卷所附之92年1月15日及5月16日
      原告製成品入庫單所載情形相符，且被告所提出之前揭「
      省產料理米酒」各一瓶其上所打印者，除有製造日期（分
      別為92年1月15日及92年5月15日）外，亦有有效日期（分
      別為93年1月15日及93年5月15日，均非僅有效日期而已。
      又查，證人丙○○亦證稱前揭紀錄係在和平氣氛下所製作
      之筆錄並無被強迫更改上開省產料理米酒生產紀錄簿上之
      生產日期（本院95年7月19日準備程序筆錄第3、15頁參照
      ），核與證人即上開紀錄之製作人（即被告之稅務員）丁
      ○○，分別於本院95年7月19日準備程序時到庭結證稱：
      丙○○當時所為之陳述均係出於自由意思乙節，並未脅迫
      或誘導等情相符。準此，上開查獲92年1月15日及5月15日
      所產製之「省產料理米酒」，確為原告所產製，且該二批
      次之產品其鹽分均未達0.5%以上，已甚為明確。從而，原
      告主張被告所查獲92年1月15日、同年5月15日產製之「省
      產料理米酒」非其所產製，其亦不知有何違章情事云云，
      顯係卸責之詞，不足採取。
（二）次查，原告於92年8月10日所產製之「省產料理米酒」，
      經原告副總經理陳豐榮於屏東縣政府查獲原告為酒類製造
      業者於酒之容器上標示相關事項不符之事件指認該酒品確
      為原告所產製乙節，有屏東縣政府93年7月7日屏府財金字
      第128402號行政處分書附原處分卷可稽。且被告將該「省
      產料理米酒」一瓶送請行政院衛生署藥物食品檢驗局檢驗
      結果，其鹽分為0.026%，足見原告所產製之該批「省產料
      理米酒」其含鹽分未達0.5%以上乙節，除據被告陳述明確
      外，並有行政院衛生署藥物食品檢驗局93年4月19日藥檢
      肆字第0939307186號檢驗成績書附原處分卷可稽。另查，
      原告之職員丙○○於93年11月22日上午10時35分至潮州稽
      徵所接受約談時陳稱：「【問：貴公司生產之．．．省產
      料理米酒PET瓶，製造日期92年8月10日，經核貴公司生產
      紀錄簿並未記載，實際情形為何？答：】．．．另省產料
      理米酒部分，依本公司入庫單92年8月10日編號04有省產
      料理米酒0.6Ｌ/PET/24入有數量3600瓶，惟生產紀錄簿登
      為92年8月14日之日期。」等語，有該談話紀錄附原處分
      卷可稽。又查，證人丙○○於本院95年7月19日準備程序
      到庭亦證稱：上開生產紀錄簿原登載為92年8月14日，是
      其自行更改為92年8月10日，且前揭紀錄係在和平氣氛下
      所製作之筆錄，並無被強迫更改上開省產料理米酒生產紀
      錄簿上之生產日期（本院95年7月19日準備程序筆錄第3、
      15頁參照），核與原處分卷附原告生產紀錄簿及製成品入
      庫單原均登載為92年8月10日，嗣後均更改為92年8月14日
      乙節相符。另查，證人即上開紀錄之製作人及在場人（即
      被告之稅務員及菸酒稅課股長）丁○○、戊○○，分別於
      本院95年7月19日及8月2日準備程序時到庭結證稱：丙○
      ○當時所為之陳述均係出於自由意思乙節，並未脅迫或誘
      導等情相符。又證人丙○○另雖證稱：係因被告承辦人員
      聲稱只要承認，即可既往不究云云，然查，依證人丙○○
      及丁○○、戊○○於本院前揭準備程序時所為之證言，分
      別相互對照，即可知前揭紀錄確係在和平氣氛下所製作，
      且被告之承辦人員亦無被強迫丙○○更改上開省產料理米
      酒生產日期乙節，亦灼然甚明。準此，上開92年8月10日
      所產製之「省產料理米酒」，確為原告所產製，且該批次
      之產品其鹽分未達0.5%以上，已甚為明確。從而，原告主
      張92年8月10日產製之「省產料理米酒」，非其所生產，
      原告之副總經理陳豐榮雖曾指認該酒品為原告產製，經原
      告查證後，發現均無相關生產紀錄；且原告職員丙○○於
      93年11月22日至潮州稽徵所接受訪談，關於被查獲系爭酒
      品之生產日期及為他人仿製等節，被告承辦人員均不採信
      ，並要求丙○○承認製成品明細分類帳係登載錯誤，要求
      更改為92年8月10日云云，亦係卸責之詞，不足採取。
（三）又查，原告於92年8月8日所產製之「禾農料理米酒」，經
      被告將該批次生產中之一瓶送請臺灣菸酒股份有限公司酒
      研究所檢驗結果，其鹽分為0.02%，足見該批「禾農料理
      米酒」其含鹽分未達0.5%以上乙節，除據被告陳述明確外
      ，並有臺灣菸酒股份有限公司酒研究所93年5月7日編號00
      000－0－0化驗報告書附原處分卷可稽。再查，原處分卷
      附原告92年8月8日之生產紀錄簿及製成品入庫單，確均有
      記載該日生產禾農料理米酒2448瓶，且該製成品入庫單亦
      有廠長（按其係兼任副總經理）陳豐榮及製表人員丙○○
      之簽名，足見該批次之「禾農料理米酒」係原告所產製無
      訛。再查，上開紀錄被告之承辦人丁○○雖誤載該批次之
      產製日期為同年月18日，惟證人即紀錄製作時之在場人戊
      ○○於本院95年8月2日準備程序時到庭結證稱：「當天（
      丁○○）請丙○○小姐提示帳證，當場翻閱確認日期及數
      量，丙○○小姐指認（92年）8月8日，丁○○小姐寫成8
      月18日。」核與證人丙○○於93年11月22日上午10時35分
      至潮州稽徵所接受約談時陳稱：「【問：貴公司生產之禾
      農料理米酒PET瓶，製造日期92年8月18日．．．經核貴公
      司生產紀錄簿並未記載，實際情形為何？答：】依本公司
      入庫單92年8月8日編號07所記載禾農料理米酒0.6Ｌ/PET/
      24入有數量2448瓶，即為上述92年8月18日之生產數量；
      ．．．。」等語，有該談話紀錄附原處分卷可稽。且如前
      所述，證人丙○○於本院95年7月19日準備程序亦到庭證
      稱：前揭紀錄係在和平氣氛下所製作之筆錄，核與證人丁
      ○○及戊○○，分別於本院95年7月19日及8月2日準備程
      序時結證稱：丙○○當時所為之陳述均係出於自由意思乙
      節，並未脅迫或誘導等情相符。又證人丙○○就此項產品
      雖亦證稱：係因被告承辦人員聲稱只要承認，即可既往不
      究云云，然查，如前所述，依證人丙○○及丁○○、戊○
      ○於本院前揭準備程序時所為之證言，分別相互對照，即
      可知前揭紀錄確係在和平氣氛下所製作。準此，上開92年
      8月8日所產製之「禾農料理米酒」，確亦為原告所產製，
      且該批次之產品其鹽分未達0.5%以上，已甚為明確。從而
      ，原告主張該批酒品，非其所生產，丙○○於前揭談話紀
      錄中所稱被查獲系爭酒品之生產日期及為他人仿製等節，
      被告承辦人員均不採信，並要求丙○○承認製成品明細分
      類帳係登載錯誤，要求更改為92年8月18日云云，即與事
      實不符，自難採信。
（四）復按「納稅義務人有下列逃漏菸酒稅及菸品健康福利捐情
      形之一者，除補徵菸酒稅及菸品健康福利捐外，按補徵金
      額處一倍至三倍之罰鍰：．．．七、菸酒課稅類別申報不
      實者。」菸酒稅法第19條第7款規定甚明。本件原告既從
      事製酒為業，對於料理酒與普通酒類之稅率不同，應知之
      甚明，並應注意適用低稅率之料理酒應作含鹽成分0.5%加
      鹽處理，其竟未予注意，致其所產製之前揭料理酒含鹽成
      分均未達0.5%，是其確有應注意，並能注意，而未注意之
      疏失，而有主觀可歸責事由。從而，被告依首揭規定按補
      徵稅額處以二倍之罰鍰，自無違誤。又此裁罰倍數在法律
      規定範圍，核屬被告之行政裁量權範圍內，並無行政訴訟
      法第4條第2項逾越權限或濫用權力之違法情事。至於原告
      另訴稱：系爭料理米酒並非以「阿米諾法」製造，故非米
      酒，被告按補徵稅額裁處二倍之罰鍰，顯有不當，實應依
      其他酒類裁處云云。然查，本件違章行為中，原告對於其
      所產製之「禾穎料理米酒」含鹽量未達0.5%以上，經被告
      以其違反菸酒稅法第2條第3款第5目規定，除補徵稅額外
      ，並依蒸餾酒類每公升徵收185元，按同法第19條第7款規
      定，按補徵稅額處2倍罰鍰乙節，為原告所不爭執，此有
      原告於95年6月6日向本院所提出之行政訴訟補正狀（第3
      頁）附卷可稽，並有被告之復查決定書（第2頁）及前揭
      訴願決定書（第2頁）在卷足資佐證，應堪認定。本件被
      告並非以系爭酒類係屬「米酒」，而依「米酒」之稅率加
      以補徵裁罰，乃係依「蒸餾酒類」每公升徵收185元而對
      原告補徵裁罰，是原告主張系爭料理米酒並非以「阿米諾
      法」製造，被告按米酒補徵稅額裁處二倍之罰鍰，顯有不
      當，實應依其他酒類裁處云云，顯有誤解，不能採取，附
      此說明。
四、綜上所述，原告前揭主張既不可採，則本件原告為菸酒稅廠
    商，於92年1月15日、同年5月15日及同年8月10日產製「省
    產料理米酒」1,184瓶、1,872瓶及3,600瓶，合計6,656瓶暨
    同年8月8日產製「禾農料理米酒」2,448瓶、同年12月1日產
    製「禾穎料理米酒」5,040瓶出廠，含鹽分均未達0.5%以上
    ，應納菸酒稅1,569,984元，卻以料理米酒報繳菸酒稅186,
    699元，違反菸酒稅法第2條第3款第5目規定，經被告查獲，
    除補徵稅額1,383,285元，並依菸酒稅法第19條第7款規定，
    按補徵稅額處2倍罰鍰2,766,500元(計至百元止)，並無違誤
    。訴願決定遞予維持，亦無不合。原告起訴意旨求為撤銷，
    為無理由，應予駁回。又本件事證已臻明確，兩造其餘攻擊
    防禦方法，均核與本件判決結果不生影響，爰不一一論述，
    附此敘明。
五、據上論結，本件原告之訴為無理由，依行政訴訟法第195條
    第1項後段、第98條第3項前段，判決如主文。
中    華    民    國    95    年     9    月   27     日
                  第三庭審判長法  官   邱政強
                              法  官   李協明
                              法  官   詹日賢
以上正本係照原本作成。
如不服本判決，應於判決送達後20日內向本院提出上訴書狀，其
未表明上訴理由者，應於提起上訴後20日內向本院提出上訴理由
書（須按對造人數附繕本）；如於本判決宣示或公告後送達前提
起上訴者，應於判決送達後20日內補提上訴理由書（須附繕本）
。未表明上訴理由者，逕以裁定駁回。
提起上訴應預繳送達用雙掛號郵票7份（每份34元）。
中    華    民    國    95    年     9    月   27     日
                              書記官   林幸怡


司法院資訊處製作；財團法人民間司法改革基金會備份。
